【裁判字號】    92,上更(二),22
【裁判日期】    920916
【裁判案由】    貪污治罪條例等
【裁判全文】
臺灣高等法院高雄分院刑事判決                  九十二年度上更(二)字第二二號
      上  訴  人  台灣高雄地方法院檢察署檢察官
      上  訴  人
      即  被  告  戊○○
      選任辯護人  林慶雲  律師
      上  訴  人
      即  被  告  丙○○
      上  訴  人
      即  被  告  甲○○
      右  一  人
      選任辯護人  吳建勛  律師
      上  訴  人
      即  被  告  己○○
      上  訴  人
      即  被  告  丁○○
      右二人共同
      選任辯護人  戴國石  律師
右上訴人因被告貪污治罪條例等案件，不服臺灣高雄地方法院八十五年度訴字第一九
八一號中華民國八十五年十二月二十七日第一審判決（起訴案號：臺灣高雄地方法院
檢察署八十五年度偵字第一二九六號、第一三０九一號），提起上訴，判決後，經最
高法院第二次發回更審，本院判決如左：
      主    文
原判決撤銷。
戊○○依據法令從事公務之人員，對於主管之事務，直接圖利，處有期徒刑肆年，褫
奪公權伍年。
丙○○、甲○○、己○○、丁○○共同行使公務員明知為不實之事項，而登載於職務
上所掌之公文書，足以生損害於公眾，丙○○、甲○○各處有期徒刑壹年陸月，己○○處有期徒刑貳年、丁○○處有期徒刑壹年捌月。
      事    實
一、戊○○係經濟部商品檢驗局高雄分局（現已改制為標準檢驗局，下稱商檢局）第
    四課技佐，職司電機產品等進口物品檢驗之採樣送驗工作，係依據法令從事公務
    之人員，另丙○○係大仁報驗行負責人，甲○○以大仁報關行名義招攬業務，己○○係上彰企業有限公司（下稱上彰公司）負責人，丁○○係宏昌企業有限公司
    負責人。民國八十四年六、七月間，丁○○則借用兆力興業有限公司（下稱兆力
    公司）名義，自日本進口舊品ＲＩＣＯＨＦＴ－６９５０號影印機四十四台、Ｒ
    ＩＣＯＨＦＴ－４５３０影印機四十三台、ＲＩＣＯＨＦＴ－６９６０號影印機
    七十四台，共計一百六十一台；於八十四年九月間，己○○以上彰公司名義，自
    日本進口舊品規格為ＲＩＣＯＨＦＴ－４５３０號影印機一百五十七台，ＲＩＣ
    ＯＨＦＴ－６９５０號影印機八台、ＸＥＲＯＸ３８７０號影印機一百四十台，
    共計三百零五台（下稱前開進口影印機），先後委託甲○○辦理報關及報驗手續
    ，甲○○乃以大仁報關行名義，於八十四年九月間完成報關手續，因該二批影印
    機係國貿局註明必須檢驗之商品，甲○○乃將報驗手續轉委託大仁報驗行之丙○○辦理，丙○○發現該二批日製影印機不僅與我國規定之規格不符，且部分機件
    零落不完整，無法組裝完成，勢必難以通過檢驗，必將遭受退運之處分，將使業
    者蒙受退運之損失，丙○○為達順利通過檢驗之目的，遂與甲○○共同謀議、再
    由甲○○與己○○、丁○○等人分別共同謀議，由己○○、丁○○二位業主另提
    供七台符合進口規格之影印機，準備以調包矇混之方式送驗。乃於八十四年九月
    十八日，由丙○○先依據兆力公司、上彰公司之進口報單之影印機規格繕打商品
    輸入報驗申請書各一份，向商檢局第五課提出採樣申請，並於申請書上註明「請
    於九月十九日上午派員取樣」，該報驗申請書之收費欄經第五課之承辦公務人員
    核章後，並判定為應檢驗品目，再送給第四課辦理，翌日（八十四年九月十九日
    ）由第四課技正乙○○指派戊○○於當日上午十一時前往採樣，甲○○得知係派
    素有交情之戊○○前往高雄第六十六號碼頭存貨地點採樣，乃與戊○○聯絡，告
    知欲以調包矇混之方式送驗，並央求戊○○從中予以協助，而戊○○明知前開廠
    商之不法意圖，竟基於圖利廠商混矇進口銷售之犯意，對於職務上主管之事項，
    允諾願予配合，並表示可以不實之影印機規格登載於商品輸入報驗申請書之方式
    矇混通過檢驗，戊○○、丙○○、甲○○、己○○、丁○○，乃共同基於行使變
    造公文書、共同行使公務員登載不實文書罪之犯意聯絡，由戊○○偽裝會同丙○○前往高雄第六十六號碼頭存貨地點採樣，實則偕同丙○○前往高雄市○○街三
    十八號三樓之大仁報驗行辦公室，戊○○即將已由第五課核定完成之該上彰、兆
    力公司商品輸入報驗申請書各一份（已有第五課公務員之核章，應屬公文書）交
    由丙○○影印各一份，再由丙○○於當日依據欲送驗之影印機型錄，於商品輸入
    報驗申請書影本上變造與原本不符之上彰公司之影印機規格為ＲＩＣＯＨＦＴ－
    ３２１３號型、ＧＥＳＴＥＴＮＥＲ－２６１５號型、ＸＥＲＯＸ、ＶＩＶＡＣ
    Ｅ－１６０，於兆力公司影本上變造影印機之規格為ＲＩＣＯＨＦＴ－３２１３
    號型、ＳＨＡＲＰ、ＳＦ７３２０號型、ＰＡＮＡＳＯＮＩＣＦＲ－７１１３號
    型各一份。戊○○於當日返回商檢局，由戊○○在商品輸入報驗申請書原本及變
    造之影本上核章後，將變造內容之影本併同原本（即正本），送交不知情之第四
    課課長邱松源核章，邱松源以為原本與影本記載之內容均相符，一時不察，亦在
    前開變造之上彰、兆力公司之商品輸入報驗申請書影本上核章，戊○○再將該二
    張核章過的變造商品輸入報驗申請書影本，以公文封封緘後，交由商檢局之收發
    部門郵寄台灣電子檢驗中心（原本留存商檢局）而行使之，足生損害於商檢局文
    書之正確性。戊○○再根據丙○○所提供上開欲送驗影印機之型號規格，偽填不
    實事項於其職掌之商品檢驗局高雄分局樣品送驗單之公文書上，其內容為上彰公
    司「三二一三號」二台、「一六０號」乙台、「二六一五號」乙台，兆力公司「
    三二一三號」乙台、「七一一三號」乙台、「七三二０號」乙台各一份，連同商
    檢局高雄分局檢驗封緘，一起交給丙○○，以便於丙○○取得七台影印機後，一
    同貼封寄送台灣電子檢驗中心。戊○○並與甲○○、丙○○共同配合，由戊○○
    依內部行政手續之規定，簽請取得商檢局先行放行之許可，使前開進口影印機脫
    離商檢局之管制。嗣於八十四年九月二十四日丙○○在其高雄市○○街三十八號
    三樓之大仁報驗行辦公室接應由業主丁○○、己○○派由甲○○送達該處之ＲＩ
    ＣＯＨＦＴ－３２１３號型影印機二台、ＧＥＳＴＥＴＮＥＲ－２６１５號型影
    印機一台、ＸＥＲＯＸ、ＶＩＶＡＣＥ－１６０號型影印機一台（以上四台充為
    上彰公司送驗樣品）及ＲＩＣＯＨＦＴ－３２１３號型影印機一台、ＳＨＡＲＰ
    、ＳＦ７３２０號型影印機一台、ＰＡＮＡＳＯＮＩＣＦＲ－７１１３號型影印
    機一台（以上三台充為兆力公司送驗樣品，以下均稱前開送驗之影印機），共計
    七台影印機，丙○○則將戊○○偽填之前開上彰、兆力公司之商檢局樣品送驗單
    之公文書上各一份，連同商檢局高雄分局檢驗封緘，一同貼封寄送台灣電子檢驗
    中心（於八十四年九月二十六日送達），足生損害於商檢局文書之正確性。且戊○○為使前開送驗影印機能順利通過檢驗，未陳報其機關主管之核准，竟擅自於
    八十四年九月二十九日偕同甲○○前往台灣電子檢驗中心替業者組合，因該二人
    均未諳機型而無法裝機，嗣商檢局接獲檢舉，發覺有矇混送驗之情形，並指派人
    員前往封存前開進口之影印機，戊○○、丙○○、甲○○等人唯恐犯行披露，三
    人再行謀議，於八十四年十月一日，由戊○○與丙○○依據甲○○之指示，前往
    高雄縣大寮鄉大發工業區內，尋得與前開進口影印機相同型號之七台舊品影印機
    ，並連夜運抵台灣電子檢驗中心，擬換回前開送驗之七台新的影印機，惟遭該中
    心人員以規定不符而予以拒絕。甲○○乃將上情緊急告知丁○○、己○○二人，
    丁○○、己○○為逃避退運之處分，避免損失，竟違反報驗發證辦法之規定，速
    行委託甲○○將暫時交由該二人保管而等待檢驗中之前開進口影印機私自出口至
    新加坡（上彰公司部分）及香港（兆力公司部分），足生損害於政府對進口商品
    檢驗之正確性。嗣於偵查中，戊○○始坦承上開犯行，戊○○前開行為，計可圖
    利己○○、丁○○前開進口影印機進入台灣銷售可得起岸價格之一成之利益，圖
    利己○○之上彰公司約新台幣（下同）十萬餘元，圖利丁○○約六萬元。
二、案經濟部商品檢驗局高雄分局函送及法務部調查局南部機動工作組移送臺灣高雄
    地方法院檢察署檢察官偵查起訴。
      理    由
一、訊據上訴人即被告戊○○對其係商檢局高雄分局第四課技佐，且經指派前往對前
    開進口影印機之採樣送驗工作等事實；另上訴人即被告丙○○對其係大仁報驗行
    負責人，且負責前開進口影印機之報驗工作等事實；另上訴人即被告甲○○對其
    以大仁報關行名義，承攬前開進口影印機之報關工作，並將報驗工作轉委託給被
    告丙○○承辦等事實；另上訴人即被告己○○對其係上彰公司之負責人，且曾以
    該公司名義進口上開進口影印機，對將報關手續委託被告甲○○辦理等事實；另
    上訴人即被告丁○○對其曾借用兆力公司名義進口前開進口影印機，並將報關手
    續委託被告甲○○辦理等事實，均不否認，惟該五人均矢口否認有偽造文書之犯
    行，另被告戊○○亦否認有圖利之犯行，被告戊○○辯稱：我係依據被告丙○○
    所提供之資料填寫前開送驗影印機之樣品送驗單後，再交予被告丙○○，由被告
    丙○○將影印機送驗，我不知樣品送驗單上所記載之型號與實際進口影印機之型
    號不同，且案發後，我為彌補本身之行政過失，才依被告甲○○之指示，在大發
    工業區內找到另七台影印機，欲換回前開送驗之七台影印機，並無圖利廠商之意
    等語；另被告丙○○則辯稱：送驗之七台影印機係由被告甲○○載至我所經營之
    大仁報驗行，另樣品送驗單係由被告戊○○所填寫，我不知送驗之影印機與實際
    進口影印機之型號不同等語；另被告甲○○則辯稱：我只負責前開進口影印機之
    報關業務，並將報驗工作介紹給被告丙○○承辦，不知有調包送驗之情形等語；
    另被告己○○則辯稱：前開進口之影印機係陳皇賓借用我所經營之上彰公司名義
    辦理進口，我並介紹陳皇賓將報關手續交給被告甲○○承辦，一切業務均由陳皇
    賓與被告甲○○連繫，我不知有調包送驗之情形等語；另被告丁○○則辯稱：我
    係委託被告甲○○辦理前開影印機之進口報關工作，不知進口影印機須經檢驗，
    亦不知有調包送驗之情形等語。
二、經查：
（一）本案被告戊○○係商檢局高雄分局第四課技佐，並經指派前往對前開進口影印
      機之採樣送驗工作、另被告丙○○係大仁報驗行負責人，且負責前開進口影印
      機之報驗工作、另被告甲○○係以大仁報關行名義承攬前開進口影印機之報關
      工作，並將報驗工作轉委託給被告丙○○承辦、另被告己○○係上彰公司之負
      責人，且以該公司名義進口上開進口影印機，上開進口影印機之報關手續係由
      被告甲○○辦理、另被告丁○○曾借用兆力公司名義進口前開進口影印機，並
      將報關手續委託被告甲○○辦理等事實，此分據被告戊○○、丙○○、甲○○
      、丁○○、己○○等人一再供承不諱，復有前開進口影印機之商品輸入報驗申
      請書二紙附卷可憑，合先敘明。
（二）被告己○○以上彰公司名義，自日本進口規格為ＲＩＣＯＨＦＴ－４５３０號
      影印機一百五十七台，ＲＩＣＯＨＦＴ－６９５０號影印機八台、ＸＥＲＯＸ
      ３８７０號影印機一百四十台，共計三百零五台，另丁○○以兆力公司名義，
      自日本進口ＲＩＣＯＨＦＴ－６９５０號影印機四十四台、ＲＩＣＯＨＦＴ－
      ４５３０影印機四十三台、ＲＩＣＯＨＦＴ－６９６０號影印機七十四台，共
      計一百六十一台，有進口報單附卷可稽（見一二九六號偵查卷第二十頁、第二
      十一頁），然商檢局接獲前開影印機之報驗申請後，並指派被告戊○○前往高
      雄港採樣送驗後，然送至台灣電子檢驗中心送驗影印機之型號卻係ＲＩＣＯＨ
      ＦＴ－３２１３號型影印機二台、ＧＥＳＴＥＴＮＥＲ－２６１５號型影印機
      一台、ＸＥＲＯＸ、ＶＩＶＡＣＥ－１６０號型影印機一台（以上四台充為上
      彰公司送驗樣品）及ＲＩＣＯＨＦＴ－３２１３號型影印機一台、ＳＨＡＲＰ
      、ＳＦ７３２０號型影印機一台、ＰＡＮＡＳＯＮＩＣＦＲ－７１１３號型影
      印機一台（以上三台充為兆力公司送驗樣品），共計七台，此業經商檢局會同
      電子檢驗中心人員現場勘驗屬實，並製有會勘紀錄一紙可憑（附於一三０九一
      號偵查卷四頁），且為被告等人所不否認，上開送驗七台影印機之型號與前開
      進口影印機之型號截然不同，是本案之採樣送驗過程有調包矇混之情形，實可
      認定。
（三）對調包送驗之過程與動機，業據被告丙○○於法務部調查局南部機動組中供承
      ：「前述二批進口商品（指前開進口影印機）我於申請報驗時，僅填具一份商
      品輸入報驗申請書，我即回我坐落於高雄市○○街三十八號三樓之三之報關行
      辦公室重新繕打一份報驗申請書，於下午上班時間之前送至商檢局高雄分局給
      戊○○，至於貨品則經我向戊○○申請具結放行後，取具結放行條，由大仁報
      關行辦理結關手續，並將採樣商品重新包裝，由我僱車送往桃園電子檢驗中心
      檢驗。」、「貨主申請該二批貨品進口時，透過大仁報關行與我接洽，委託我
      申報檢驗，當時我即向貨主表示，若以舊品送驗可能通不過檢驗，並建議貨主
      以新品送驗，經貨主應允後，即將打算送驗之七台樣品型錄傳真給我，我即會
      同採樣後重新偽造依據前述型錄所載之不實商品輸入報驗申請書給戊○○據以
      遞交電子檢驗中心代驗。」、「我與戊○○於八十四年九月十九日前往六十六
      號貨櫃管制站，實際上並未採樣，送驗樣品全部由貨主僱貨車載運至我辦公室
      ，樣品送驗單則係戊○○根據我提供之規格型錄偽造，封緘亦是以同一手法偽
      造一併交給我粘貼在送驗影印機之包裝紙箱上。」、「前開手法係我想出來的
      ，因為舊機送驗一定不會過，所以我就向負責報關的甲○○提議用前開手法矇
      混過關，甲○○認為此手法可行，就叫我去投單，我投單後，戊○○就完全配
      合我。」等語明確（見一二九六號偵查卷第四十七頁反面九行起、第四十八頁
      反面十一行起、第九十九頁反面八行起、第一百頁正面二行起），其於偵查中
      亦供稱：「（商品輸入報驗申請書偽造規格部分是誰叫你打的）是戊○○叫我
      重新打的。」等語（見第一三０九一號偵查卷第五十一頁），核與被告戊○○
      於調查局調查中供稱：「商檢局高雄分局存卷之二份商品輸入報驗申請書正本
      上所載之報驗影印機規格係屬真實，係丙○○根據進口投單之規格所繕打之正
      本，至於臺灣電子檢驗中心所收到之商品輸入報驗申請書影本則係丙○○將正
      本影印後另行偽造規格後，再交由我併於正本後呈給長官一同核章後，我再將
      該二張核章過之報驗申請書影本以信封封緘後，交由本分局收發郵寄給臺灣電
      子檢驗中心。」、「我於採樣時發現上彰公司及兆力公司所進口之影印機零落
      不完整，我即當場告訴丙○○該樣品送至檢驗中心不容易通過檢驗，要渠通知
      貨主稍加整理，結果丙○○於事後即以新品換舊品之方式另提供七台影印機再
      將該七台新影印機之規格資料交給我偽造登載於高雄分局樣品送樣單上，供渠
      矇混檢驗。」之情節相符合（見第一二九六號偵查卷第四十五頁正面一行起、
      第四十五頁反面六行起），並供稱：「採樣後（事後於調查局已坦承未採樣）
      ，我與丙○○返回高雄分局我的辦公室，丙○○另抄一張上彰公司『三二一三
      號』二台、『一六０號』乙台、『二六一五號』乙台；及兆力公司『三二一三
      號』乙台、『七一一三號』乙台、『七三二０號』乙台等影印機規格資料要求
      我填寫於桃園台灣電子檢驗中心之高雄分局樣品送樣單以方便渠矇混通過檢驗
      ，丙○○提出該要求後，我即依渠提供之規格資料填寫於樣品送樣單上，並簽
      名後交由渠貼在送驗影印機之紙箱上，再由渠託運至桃園台灣電子檢驗中心檢
      驗」「該二張高雄分局樣品送驗單內容均是我本人所填寫及簽名，再由丙○○
      貼在樣品紙箱上送至電檢中心。」等語（同上偵查卷第四十四頁反面、第四十
      三頁反面），被告戊○○於偵查中亦供稱：「（偽造之商品輸入報驗申請書）
      是丙○○打好，我拿去蓋章，我知道那一份（指送到台灣電子檢驗中心之申請
      書）是偽造的，但是我的課長沒有發覺。」等語（見第一三０九一號偵查卷第
      五十九頁）。且證人即台灣電子檢驗中心進口檢驗課組長陳仁裕於調查時證稱
      ：「‧‧‧結果八十四年十月二日八點多時，周寶猜通知我戊○○前來，我下
      樓一看，戊○○僱用一台大卡車載來七台破爛不堪之影印機，戊○○看到我即
      表示渠上次送來之七台影印機樣品有誤，送錯了，今天特地將真正七台影印機
      樣品送來更換。」等語（見八十五年偵字一二九六號卷第三頁調查筆錄），可
      見被告己○○、丁○○實際進口之影印機，並非完整之舊品，而係破爛不堪之
      影印機。而依據本院向經濟部標準檢驗局高雄分局函查有關日製舊影印機送驗
      是否難以通過一節，經該局函覆：「（一）日本製影印機如在國內使用之規格
      為ＡＣ１００Ｖ５０ＨＺ（交流電壓１００伏特５０赫芝），若輸出至台灣必
      須更改為ＡＣ１１０Ｖ６０ＨＺ（交流電壓１１０伏特６０赫芝），歷年至今
      在台灣大部分均使用日本製之影印機（如理光Ｒｉｃｏｈ、Ｓｈａｒｐ、Ｔｏ
      ｓｈｉｂａ等）且皆通過檢驗行銷台灣。故日製影印機通過檢驗案例甚多。（
      二）本分局檢驗之影印機是依據本局訂定之暫行規範辦理，不管新品或舊品，
      如符合暫行檢驗規定，即通過檢驗。」，有該局九十二年四月十六日經標高政
      字第０９２０００２９６２０號函一份附於本院卷第一一五頁、第一一六頁可
      憑，足見並非日製舊品之影印機就無法通過檢驗甚明。是依上開被告丙○○與
      戊○○二人之供述即可知悉本案顯係因被告丙○○發現前開進口影印機實際上
  係破爛不堪無法組裝一定無法通過檢驗後，遂提議以調包送驗之方式矇混過關
      ，經被告甲○○、己○○、丁○○等人之同意，且經被告甲○○將此事告知被
      告己○○、丁○○，並經被告己○○、丁○○允諾全力配合後，才由被告己○○、丁○○二位業主提供前開送驗之七台影印機，再由被告戊○○依據被告丙○○所提供上開送驗七台影印機之型號規格，先變造商品輸入報驗申請書之規
      格，再偽填不實之規格於商品檢驗局高雄分局樣品送驗單上，連同商檢局高雄
      分局檢驗封緘，送往台灣電子檢驗中心受檢甚明，是被告五人辯稱：不知採樣
      送驗單上記載之型號與實際進口影印機之型號不同等語，顯均係卸責之詞，況
      被告戊○○明知送驗之影印機並非前開進口之影印機，仍依內部行政手續，簽
      請取得商檢局先行放行之許可，使前開進口影印機脫離商檢局之管制，此有申
      請書、具結書、商檢局輸入先行放行通知書各二份附卷可憑（附於第九六０號
      偵查卷第三頁後），且於前開調包送驗之犯行經披露後，為掩飾犯行，復依被
      告甲○○之指示，與被告丙○○自高雄縣大寮鄉大發工業區內尋得與前開進口
      影印機相同型式之影印機七台，於八十四年十月一日運抵台灣電子檢驗中心，
      欲換回前開送驗之七台影印機，此亦據被告戊○○於偵查及原審供述明確（見
      第一二九六號偵查卷第五十頁正面一行起、第九十七頁反面二行起、原審八十
      五年十二月二十日審判筆錄），被告戊○○確有圖利廠商之意甚為明顯。另被
      告丙○○於原審及本院前審辯稱：其因遭調查員捶胸部二下，威脅不讓其回家
      過年，才自白犯罪，調查局之筆錄不實等語（見原審卷第五十一頁背面、本院
      上訴卷第六十三頁），然被告丙○○於偵查中均未為刑求之抗辯，於檢察官第
      一次偵訊時只避重就輕，且稱：「戊○○對這行很清楚，甲○○與戊○○事後
      叫我一肩挑。」等語（見第一三０九一號偵查卷第五十一頁正、背面），均未
      言及在調查局曾遭刑求之事，其於審理中亦稱未有驗傷診斷書，果真被告丙○○曾遭刑求，其於檢察官第一次偵訊時已有翻供之意味，即應為其在調查局有
      遭刑求之抗辯，以期脫免罪責，乃其只稱「甲○○、戊○○事後叫我一肩挑」
      ，為其為何在調查局自白之脫詞，足見其刑求之抗辯不足採信。
（四）八十四年九月十八日，由被告丙○○先依據上彰公司、兆力公司之進口報單之
      影印機規格繕打商品輸入報驗申請書各一份，向商檢局第五課提出採樣申請，
      並於申請書上註明「請於九月十九日上午派員取樣」，該報驗申請書之收費欄
      經第五課之承辦公務人員核章後並判定為應檢驗品目，於九月十九日交由被告
      戊○○採樣時，被告戊○○即將已由第五課核定完成之該商品輸入報驗申請書
      各一份交由被告丙○○影印各一份，再由被告丙○○於影本上變造與原本不符
      之上彰公司之影印機規格為ＲＩＣＯＨＦＴ－３２１３號型、ＧＥＳＴＥＴＮ
      ＥＲ－２６１５號型、ＸＥＲＯＸ、ＶＩＶＡＣＥ－１６０，於兆力公司影本
      上變造影印機之規格為ＲＩＣＯＨＦＴ－３２１３號型、ＳＨＡＲＰ、ＳＦ７
      ３２０號型、ＰＡＮＡＳＯＮＩＣＦＲ－７１１３號型，再交由被告戊○○，
      由被告戊○○核章後，併同原本（即正本），送交不知情之第四課課長邱松源
      核章，邱松源以為原本與影本記載之內容均相符，一時不察，亦在前開變造之
      上彰、兆力公司之商品輸入報驗申請書影本上核章，被告戊○○、丙○○因而
      變造公文書得逞，被告戊○○再將該二張核章過的變造商品輸入報驗申請書影
      本，以公文封封緘後，交由商檢局之收發部門郵寄台灣電子檢驗中心（原本留
      存商檢局）而行使之事實，已據被告丙○○、戊○○於調查處、偵查中供述甚
      詳，已如前述，並有商品輸入報驗申請書四紙在卷可稽（偵字第一二九六號卷
      第二十二頁至第二十五頁），兩相對照之下，寄交台灣電子檢驗中心之申請書
      影印機之規格確與留存商檢局之申請書不符。再由被告戊○○於調查局供稱：
      「一、進口商品如須檢驗，廠商首先檢具商品輸入報驗申請書正本、副本各乙
      份，向本分局第五課提出申請，第五課審查項目包括商品是否需要檢驗，並依
      據數量核發檢驗標籤及核算收取檢驗費。二、第五課審查合格後，簽由第四課
      採樣，第四課技正乙○○會指派承辦人於申請人指定之時間、地點採樣，承辦
      人於取樣時會依報驗貨品數量採取百分之一之樣品送受委託之檢驗中心檢驗。
      三、採樣完成後，若樣品之體積龐大，則承辦人會將樣品委由廠商或報驗行自
      行寄送檢驗中心，但商檢局送驗之文書（包括商品輸入報驗申請書）則由承辦
      人員自以商檢局公文封交由發文門郵寄。」等語（見第一二九六號偵查卷第四
      十頁反面、第四十一頁），及本院前審向台灣電子檢驗中心調閱該二份寄交檢
      驗中心之商品輸入報驗申請書原本，本院前審當庭勘驗該二份原本結果：該二
      份商品輸入報驗申請書均為影本，但其上戊○○及邱松源之核章均屬紅色印泥
      條戳章，應是影印後再核章等情，有本院前審勘驗筆錄可稽（見本院上更一卷
      一第二二二頁）。故是在第五課審核核章後（各二份之正本、影本於收費欄核
      章位置、內容、文字均相符），交給第四課之被告戊○○核章前，被告戊○○
      將之交給被告丙○○影印後，於影本變造規格，被告戊○○同時在正本（原本
      ）、影本核章後，再呈給第四課課長邱松源在正本、影本同時核章甚明。又商
      品輸入報驗申請書雖係由廠商所填寫申請，但已據商檢局第五課之承辦公務人
      員於其上收費欄審核並核章完畢，廠商填載部分已屬公文書之部分內容，被告
      等將之影印後，變造該申請書上之規格，且該影本與原本有同一效力，自屬變
      造公文書無訛。
（五）又「經檢驗不合格商品，確實無法改裝、調整或改善者，應通知貨主儘速退運
      或作適當處理」「具結放行之檢驗不合格商品，申請退運時，檢驗機構應派員
      拆封，押運至海關聯鎖倉庫，並通知申請人於退運後檢附海關復運出口報單等
      相關文件銷案」，有經濟部商品檢驗局訂定之「應施檢驗輸入商品具結放行案
      處理要點」第八條、第九條規定甚明（本院上更一卷一第二五八頁），故前開
      進口之影印機若檢驗不合格，將受退運之處分，被告等亦明知以於前開進口影
      印機送驗必不合格會遭退運之處分，始大費周章以國內已進口其他不同規格之
      影印機送驗。又於矇混事件暴發後，被告丁○○、己○○為逃避前開進口影印
      機遭退運，竟委由被告甲○○將前開進口影印機私自出口至新加坡（上彰公司
      部分）及香港（兆力公司部分），亦經被告甲○○、丁○○一再供述在卷，被
      告己○○於調查中亦坦承由其上彰公司在出口報單蓋章後出口至新加坡（見第
      一二九六號偵查卷第五十三頁），並有兆力及上彰公司將前開進口影印機再出
      口之出口報單在卷可稽（見第一三０九一號偵查卷第五頁、第四十五頁前頁）
      。故被告戊○○之行為顯然在使前開進口影印機能通過檢驗，不受退運之處分
      ，而得順利進入台灣銷售，其圖利其餘被告之利益，為被告己○○之上彰公司
      、丁○○進口後銷售所得之利益（嗣後己○○、丁○○因事蹟敗露，將前開進
      口影印機再行出口，並非戊○○圖利之目的）。又依進口報單所載，上彰公司
      進口前開影印機之起岸價格為新台幣一百零五萬四千八百二十四元，兆力公司
      進口前開影印機之起岸價格為六十萬三千三百十四元，有進口報單二紙可稽（
      見第一二九六號偵卷第二十頁、第二十一頁），被告丁○○供稱：如果進來銷
      售約有百分之十的利潤等語（見本院上更一卷二第七十三頁），故以利潤一成
      計，被告戊○○前開行為，計可圖利被告己○○之上彰公司約十萬餘元，圖利
      被告丁○○約六萬元。至被告己○○、丁○○另購該四台送驗之影印機價格為
      二十一萬二千元，加上另三台影印機，七台總價應有三十餘萬元，然該七台如
      送驗通過後，被告己○○、丁○○仍可出售，並無損失，故被告戊○○圖利被
      告己○○、丁○○之金額，應以被告己○○、丁○○進口舊影印機出售可獲得
      之利潤金額作為標準，不應將買受該七台新影印機之金額扣除後之金額作為計
      算之標準。又按貪污治罪條例第六條第一項第四款之圖利罪，衹須公務員於執
      行職務時，違反執行職務所應遵守之法令，主觀上有圖私人（自己或第三人）
      不法利益之意思，客觀上並將該犯意表現於行為時即屬相當，不以公務機關受
      有財產上之損害為必要（八十九年台上一二六一號判決可參照）。證人乙○○
      雖於本院九十二年八月十三日調查時結證：「八十四年九月十九日當天指派戊○○去採樣，事先無法得知會派哪位人員去，也沒有固定之輪次，報驗行亦無
      法指定，戊○○為人老實，工作態度嚴謹。」等語（見本院卷第一七八頁、第
      一七九頁），然被告戊○○事先雖不知悉將被指派前往採樣，但其於調查之初
      主觀上即認為該批舊影印機無法通過檢驗，並以此意向被告丙○○表示，且於
      被告丙○○建議以不實之影印機送驗，被告戊○○又進而配合，並持偽造之報
      驗申請書予邱松源核章，且其事後與被告丙○○、甲○○配合，不僅與被告甲○○一起前往台灣電子檢驗中心要組裝送驗之影印機，還與被告丙○○一起前
      往大發工業區內，尋得與前開進口影印機相同型號之七台舊品影印機，並連夜
      運抵台灣電子檢驗中心，試圖向電檢中心人員要求更換樣品，此舉應超出一般
      檢驗員應有之行為，難謂其僅屬行政上之不當行為，雖其辯稱對於調包及偽造
      完全不知情，顯不足採。縱然該批舊影印機現已無從得知一定無法通過檢驗，
      然被告戊○○在主觀上認為其無法通過檢驗，為使業者不會遭退運或銷燬，於
      客觀上亦將此犯意表現於行為上。是被告戊○○已有行使變造公文書、行使登
      載不實公文書之圖利行為，縱因事蹟敗露，致前開進口影印機未能進入台灣銷
      售，仍應負圖利既遂罪責。
（六）被告己○○辯稱：前開進口之影印機係陳皇賓借用我所經營之上彰公司名義辦
      理進口，我並介紹陳皇賓將報關手續交給被告甲○○承辦，一切業務均由陳皇
      賓與被告甲○○連繫，我不知有調包送驗之情形等語。然為證人陳皇賓所否認
      ，陳皇賓於本院前審證稱：有日本林商事公司要進口一批影印機，要我到台灣
      找倉庫，順便去找他的朋友己○○，我只有那一次與己○○見面，沒有和己○○談到進口影印機之事，也不認識甲○○，我如果要進口影印機，可以用我哥
      哥之天向企業有限公司之名義進口，不需要向己○○借牌等語（見本院上更一
      卷第二六四頁至第二六八頁）。被告甲○○前雖供稱：己○○有告知實際貨主
      是陳先生，但我本人並不認識陳先生，貨是陳先生自行提貨等語（見第九六０
      他字卷第四十頁背面），於原審時亦供稱：向上彰公司己○○聯絡的，在他住
      所見過陳先生，說要進口影印機，後來之稅金、費用及存放地點都是與己○○
      聯絡的，後來陳先生打電話來叫我到己○○那裡辦出口等語（見原審卷一第一
      二一頁），似供稱陳先生是貨主。然被告甲○○於調查局訊問時，均無片字隻
      語言及上彰公司進口之影印機有陳姓男子是貨主等情（見第一二九六號偵查卷
      第八十三頁至第九十三頁），且供稱：「八十四年八月間己○○打電話叫我至
      高雄市○○街四十三號上彰公司，表示該公司有一批影印機將進口，要我辦理
      申報，八十四年九月間己○○將輸入許可證及提貨相關文件給我。」（同上卷
      第八十九頁），「貨主己○○及丁○○電話向我詢問前述二批影印機檢驗情形
      ，我聯絡商檢局高雄分局戊○○詢問檢驗結果。」（同上卷九十頁背面），「
      因為上彰公司負責人己○○直接與我聯絡替他辦理該公司三０五台影印機報關
      及報驗手續，因此報關及報驗過程中，我都是與己○○直接聯絡，後來該批三
      ０五台影印機也是己○○告訴我，叫我辦出口到新加坡，所有手續及酬金都直
      接找己○○請領。」（同上卷第九十一頁）。被告甲○○於本院前審調查時更
      堅稱：「（有無見過陳皇賓）沒有，今天第一次看到他。」、「（貨主是誰）
      如依文件應該是上彰公司，我除了與己○○聯絡過外，沒有與他人聯絡過。」
      、「是己○○指示我（緊急出口）。」「沒有陳先生這個人與我聯絡，是己○○叫我這麼講的。」、「（在調查局）約談之前，己○○告訴我陳先生這個人
      進口這批貨，但我在辦理這批影印機進出口時，從來沒有陳先生與我聯絡過。
      」等語（見本院上更一卷一第二九六頁、第二九七頁），故被告甲○○於調查
      處及本院前審調查時已堅稱辦理上彰公司進口前開影印機只與被告己○○聯絡
      ，並無陳姓貨主出現，以前稱有與陳姓貨主聯絡，是被告己○○要其如此陳述
      ，實際並無陳姓貨主與其聯絡等情，應可採信。況被告己○○於八十四年十一
      月二日檢察官偵訊時，供稱：「他們去取樣我不知，有一位林太太，我和他兒
      子是朋友，林太太公司中一位叫吳忠漢委託是否可以幫他客戶申請進口。」、
      「我是合法進口，其他業務方面我不知。」等語（見九六０號他字卷四十六頁
      背面、第四十七頁），其亦坦承有申請進口前開影印機。至被告己○○所聲請
      傳訊之證人陳貴霖、周貽隆，其二人於原審證稱：八十四年間曾至被告己○○
      住處與被告己○○聊天時，曾見一位陳位先生說是經由日本會社介紹要借用被
      告己○○公司之名義，進口影印機之事等語（原審卷第一二０頁背面），然證
      人二人於本院前審調查時則證稱：陳皇賓有說要向己○○借牌，但沒有聽到借
      牌要進口什麼東西等語（見本院上更一卷第二八五頁、第二八八頁），已與其
      原審所證知借牌進口影印機不符。又陳貴霖當時住台北、周貽隆住台中，對於
      為何會在己○○高雄住家相會，證人周貽隆證稱：我來高雄辦事，順便去找己○○，陳貴霖就在那裡聊天，我沒有與他約好等語，陳貴霖則證稱：我那天下
      高雄談生意，我與周貽隆打電話約好同一天到高雄去找己○○等語（見本院上
      更一卷第二八六頁、第二八九頁），亦不相符合，是證人周貽隆、陳貴霖上開
      證詞無法證明為真正，自難為被告己○○有利之證據，被告己○○所辯其非貨
      主，未參與報驗之偽造文書行為等語，自不足採。另前開進口影印機係以上彰
      公司及兆力公司之名義申請進口，而被告己○○為上彰公司之負責人，被告丁○○借用兆力公司名義申請進口，且上開送驗影印機亦係由貨主所提供，被告
      己○○具狀聲請向「高雄港第二貨櫃中心ＹＣ碼頭管制站」或高雄關稅局函查
      前開進口影印機係由何家交通公司及司機將貨櫃運出碼頭及提領貨物簽領人為
      何，以查明真正貨主為何人？經本院向財政部高雄關稅局函查結果，經函覆：
      經查該份「放行通知單」（貨櫃運送單兼出進站放行准單）因已逾保存期限而
      銷燬，致無法提供  貴院所需資料。有該局九十二年三月七日高普前字第０９
      ２００００５８４號函一份附於本院卷第八十七頁、第八十八頁可稽。另被告
      己○○申請本院前審調取陳秋誌（陳皇賓兄長）與陳皇賓間、陳秋誌與甲○○
      間之九十年三月或五月之行動電話通聯記錄，以證明甲○○與陳皇賓認識，然
      電話通聯記錄並無談話之內容記載，並無法得知通話之內容，且陳秋誌縱有與
      甲○○有通話記錄，亦不能證明陳皇賓與甲○○早相識，而委由甲○○辦理前
      開進口影印機之報關手續，故無調取之必要，且已逾六個月之保存期限，亦已
      無從調取，併此敘明。
（七）又前開送驗之ＸＥＲＯＸ、ＶＩＶＡＣＥ－１６０號型影印機一台，係全錄公
      司出售給玉鼎公司，經本院傳訊玉鼎公司之負責人張力達，證人張力達證明除
      前開ＸＥＲＯＸ、ＶＩＶＡＣＥ－１６０號影印機一台外，另ＲＩＣＯＨＦＴ
      －３２１３號型影印機三台，均是其出售給朱武增，並有其所列印之出貨單可
      證（本院上更一卷第一六七、一六八、一七七、一七八、一八一至一八六頁）
      ，且對照其出賣給朱武增日期在八十四年九月十四日至九月二十一日，亦在八
      十四年九月二十六日送交台灣電子檢驗中心之前，被告丙○○亦一再具狀表明
      其係於九月二十四日在大仁報驗行收到前開七台送驗之影印機（見原審卷第一
      ０六頁背面、本院上更一卷一第六十八頁），故其證言信而有徵。雖被告丙○○係八十四年九月十九日即填載不實之樣品送驗單各二份，當時被告丙○○係
      依據被告甲○○傳真給他之影印機樣品型錄來填載，並非依據送來之傳真機實
      物填載，因此被告丙○○於八十四年九月十九日填載不實之樣品送驗單給被告
      戊○○後，由被告戊○○將之先送請核章，被告丙○○於八十四年九月二十四
      收到被告甲○○受貨主委託欲送驗之七台影印機，並無衝突。雖證人朱武增於
      本院前審調查時，或因時隔多年記憶不清，或有其他原因，竟證稱：不記得有
      向張力達買過前開影印機，並稱不認識所有被告等語（見本院上更一卷第一九
      四頁、二二０頁）。然依張力達之前開證言及所提出之送貨單，前開四台影印
      機應是轉賣給朱武增無訛，至於是由何人出面向朱武增購買，已無可考。且經
      本院向財政部台灣省南區國稅局高雄縣分局調取玉鼎公司八十四年之會計憑證
      ，以追查上開四台影印機之去處，然經該分局函覆：「依據稅捐稽機關管理營
      利求事業會計帳簿，憑證辦法第二十七條規定，會計憑證保存五年，逾期得予
      註銷。該公司八十四年之相關憑證已逾保存年限，無法提供相關資料。另依本
      分局電腦建檔資料並未發現有朱武增君申請營利事業設立登記情事。」，有該
      分局九十二年三月十日南區國稅高縣三字第０九二００一八一八六號函一份附
      於本院卷第八十九頁、第九十頁足考，故無從追查該四台影印機係由何人提供
      。又經本院向日本國林氏株氏會社函詢八十四年九月間自日本出口至高雄港之
      三百零五台影印機，係何人與該公司接洽出口至台灣？何人支付款項？然經函
      覆：該會社並無在日本國內蒐購影印機直接出口銷售至海外情事，且依該會社
      之記憶並無代辦影印機出口至台灣「上彰企業有限公司」之印象，亦即該會社
      並無「上彰企業有限公司」名稱之客戶。且八年前之資料該會社已無保存。有
      台北駐日經濟文化代表處九十二年五月二十三日日經字第二五００號函一份在
      本院卷第一二三頁、第一二四頁足憑，故亦無從由此得知該三百零五台影印機
      申請進口真正之貨主。然由被告戊○○供稱：送驗之影印機是丙○○提供的等
      語，被告丙○○供稱：送驗之影印機是甲○○拿來給我的等語（見本院上更一
      卷第二二一頁），而被告甲○○是由業主即被告己○○、丁○○委託報關、報
      驗，被告甲○○再將報驗手續委由被告丙○○辦理，而被告丙○○與被告己○○、丁○○均未曾見面或聯絡，為被告丙○○、己○○、丁○○一再供述在卷
      ，故是由被告甲○○聯絡己○○、丁○○提供送驗之前開七台影印機甚明，蓋
      張力達賣給朱武增之影印機四台，價格為二十一萬二千元，加上另三台影印機
      ，七台總價應有三十餘萬元，以被告甲○○僅是代為報關、報驗，賺取手續費
      ，當不可出資為被告己○○、丁○○購買前開送驗之影印機，必是被告甲○○
      將混矇計劃告訴己○○、丁○○，而由被告己○○、丁○○指示並出資購買，
      始有可能，蓋被告戊○○為公務人員，被告丙○○、甲○○為代辦賺取手續費
      之人，均不可能出資購買前開送驗之影印機，此為合情合理之判斷，故被告己○○、丁○○辯稱：其等委託甲○○報關報驗後，並不知甲○○、丙○○以違
      法方法辦理報驗手續云云，乃屬卸責之詞，自不足採。另被告丁○○提出甲○○所出具之收費清單二紙（本院上更一卷一第二二七頁、第二二八頁），證明
      被告甲○○有向其領取拖車費用、檢驗費用，欲主張報關及報驗均由被告甲○○全權負責，其並未參與云云，然以前開送驗影印機矇混送驗，若未得貨主之
      同意及支援送驗之影印機，被告甲○○又何必自作主張﹖而拖車費用及檢驗費
      用，本來即為貨主應負擔之費用，被告甲○○向其收取，乃屬常理，何況前開
      收費清單未列送驗之影印機費用，更足證前開送驗影印機非甲○○自己先行購
      買，而是貨主所購買，故未列入收費清單內，前開收費清單，自不足為被告丁○○之有利證據。
（八）被告甲○○辯稱：我僅辦理前開進口影印機之報關手續，報驗手續委由丙○○
      辦理，與我無涉，我亦未曾將送驗之影印機送交丙○○，且丙○○於調查局訊
      問時均供稱係「貨主」將送驗影印機交其送驗，嗣後丙○○改稱是我所送交給
      他，前後所供不符，亦不足信云云。查被告甲○○於本案居於貨主己○○、丁○○與丙○○、戊○○聯絡之地位，由其於調查局之以下避重就輕供詞，即可
      得知，其於調查局供稱：「丙○○確實有跟我提到前述二批影印機送驗可能無
      法過關，而向我表示可以以調包方式矇混送驗，由貨主提供可檢驗通過之影印
      機樣品代替送驗。」、「貨主己○○及丁○○電話向我詢問，前述二批影印機
      檢驗情形，我聯絡商檢局高雄分局戊○○向其詢問檢驗結果，戊○○告訴我他
      於八十四年九月二十八日要順道前往桃園電子檢驗中心查看檢驗結果，我乃託
      他帶我一起，到現場後．．．七台送驗影印機都尚未拆封，我乃逐台一一加以
      拆封打開，準備拼裝。」、「丙○○確於八十四年九月三十日連絡我表示商品
      檢驗局人員前往申請運往地點找不到影印機，要求聯絡貨主，我即聯絡上彰公
      司己○○及兆力公司丁○○，己○○及丁○○在電話中一句話也沒回答，即掛
      斷電話。」、「己○○叫我將三０五台影印機辦理出口至新加坡，丁○○則要
      求將一六一台影印機辦理出口香港。」等語（見第一二九六號偵查卷第九十頁
      背面至九十二頁背面），另被告丙○○於法務部調查局南部機動組供稱：「前
      開手法係我想出來的，因為舊機送驗一定不會過，所以我就向負責報關的甲○○提議用前開手法矇混過關，甲○○認為此手法可行，就叫我去投單，我投單
      後，戊○○就完全配合我。」、「我僅向甲○○提議前述手法，並未與戊○○
      進行任何溝通，甲○○交代我投單，我就投單，戊○○完全配合我，顯示他與
      甲○○已經溝通好了。」、「戊○○原先與我先認識，其後再認識甲○○，二
      人交往頻繁，彼此較熟，所以前述手法都是甲○○一手主導，但甲○○在本案
      中有無給戊○○任何好處，我並不清楚。」、「前開四六六台舊影印機經商檢
      局高雄分局先行放行後，我即將臨行放行憑證交給甲○○取貨，故其流向我不
      清楚。」等語（見第一二九六號偵查卷第一００頁正、背面），被告戊○○於
      調查局亦供稱：「前述樣品送驗後，大仁報關行負責人甲○○即一再聯絡要求
      我陪同渠前往桃園電檢中心裝機，我即應其要求於八十四年九月二十九日與渠
  一同前往桃園電檢中心裝配影印機，但因技術不足無法裝配。」等語（見前開
      偵卷第四十二頁背面）。依前開供詞，被告甲○○係基於居中聯絡地位甚明，
      況若送驗與被告甲○○無關，完全委由被告丙○○處理，被告甲○○又何必一
      再聯絡被告戊○○前往裝配。又被告丙○○於調查中固供稱送驗之影印機七台
      ，是貨主派人運送過來其報驗行，而未言及被告甲○○送來其報驗行，其嗣後
      於審理中補陳述由被告甲○○運送過來，亦不相矛盾，蓋送驗之七台影印機，
      本係由貨主即被告己○○、丁○○提供，不可能係被告甲○○提供，已如前述
      ，則被告丙○○先供稱由貨主送來其報驗行，再補陳述是由被告甲○○與貨運
      行司機一起送來報驗行，結合其前後供述，乃係貨主將前開送驗影印機委由被
      告甲○○處理送至報驗行之意思，並無供詞前後不符，綜上，被告甲○○有共
      同參與上開犯行，殆無疑義，其所辯系爭影印機其僅辦理「報關」手續，而「
      報驗」事項與其無涉一節，自屬無據。另被告丙○○於本院前審聲請傳訊證人
      黃文樵，以證明甲○○係與黃文樵一起將前開影印機送至報驗行，然黃文樵於
      本院上訴審到庭作證稱：已不記得有無此事等語（見本院上訴卷二第四十一頁
      背面），故無再傳訊之必要。另證人王佩珍（被告甲○○之姑母）於原審審理
      中到庭證稱：八十四年間與被告甲○○同住時，被告己○○曾打電話給甲○○
      ，且甲○○並曾外出等語（原審八十五年九月十九日訊問筆錄），惟其證詞尚
      查與本案犯行無涉，自無庸論述。另被告甲○○之辯護意旨狀另指陳貨主另有
      其人（指施永淮）云云（本院上更一卷二第九十六頁、第九十七頁），然丁○○自調查局至本院審理時均坦承其以兆力公司名義進口前開影印機，而未稱貨
      主另有其人，而己○○只稱貨主為陳皇賓，亦未稱貨主有他人，況被告甲○○
      已供稱從進口至出口均與被告己○○、丁○○聯絡，接受被告己○○、丁○○
      之指示等語，自無再調查有無其他貨主之必要。
（九）被告戊○○未依規定實際予以採樣送樣，明知被告丙○○所提供送驗之影印機
      並非實際進口之機型，竟仍同意被告丙○○變造商品輸入報驗申請書，並將不
      實之影印機規格予以填載在採樣送驗單上，並送往台灣電子檢驗中心受檢，其
      以積極之偽造文書行為圖利貨主之意甚明，故被告戊○○另辯稱：其於八十四
      年九月十九日當天係臨時奉派學習檢驗本案送驗之影印機，因未曾處理過此種
      業務，在懶於學習而又無老師指導之情形下，因信賴廠商而逕交付封緘等物並
      交待廠商自行送驗，其行為僅是行政疏失一節，自屬無據。證人即商檢局高雄
      分局第四課課長邱松源證稱：派員採樣送驗方式是臨時按上班人員上班狀況編
      派的，業者不可能事先預知檢驗人員是何人等語（見本院前審八十七年九月十
      八日訊問筆錄），證人乙○○亦於本院九十二年八月十三日調查時結證：「八
      十四年九月十九日當天指派戊○○去採樣，事先無法得知會派哪位人員去，也
      沒有固定之輪次，報驗行亦無法指定，戊○○為人老實，工作態度嚴謹。」等
      語（見本院卷第一七八頁、第一七九頁），然此至多僅能證明被告戊○○與丙○○、甲○○等人無「事先勾串」情事而已，惟並不足以證明被告戊○○於前
      往進行系爭進口影印機送驗採樣工作之際，無蓄意圖利廠商之行為，邱松源、
      乙○○之證言均不足採為有利被告戊○○等人之認定。
（十）綜上各節，足證被告等人上開辯解，俱非可採，罪證明確，犯行均堪認定。
三、被告戊○○、丙○○、甲○○、己○○、丁○○等人為使前開進口影印機得以順
    利通過檢驗，經謀議後，由被告己○○、丁○○二位業主提供前開送驗之七台新
    的影印機，並經被告甲○○向被告戊○○告知並要求配合後，由被告戊○○依據
    被告丙○○所提供上開送驗影印機之型號規格，同意被告丙○○變造商品輸入報
    驗申請書影本內容，充當正本使用，被告戊○○並偽填於商檢局高雄分局樣品送
    驗單之公文書上，連同商檢局高雄分局檢驗封纖一同送往桃園電子檢驗中心受檢
    ，均足生損害於商檢局文書之正確性，且被告戊○○於案發後，仍欲以與前開進
    口同機型之影印機換回前開送驗之七台影印機。被告戊○○行為後，貪污治罪條
    例於八十五年十月二十三日修正公布，於同年月二十五日生效施行，原該條例第
    六條第一項第四款所定對於主管事務直接圖利罪，其法定刑修正為處五年以上有
    期徒刑，得併科新台幣三千萬元以下罰金（九十年十一月七日修正公布，僅廢除
    圖利未遂罪部分，就圖利既遂罪部分，構成要件有變，但法定刑並未變更）較修
    正前之貪污治罪條例第六條第一項第四款規定為重，被告戊○○修正前後均成罪
    ，因此新舊法比較結果，依刑法第二條第一項但書之規定，應適用八十五年十月
    二十三日修正前貪污治罪條例第六條第一項第四款之規定對被告戊○○較為有利
    。核被告戊○○所為，係犯八十五年十月二十三日修正前貪污治罪條例第六條第
    一項第四款之對於主管之事務直接圖利罪與刑法第二百十六條、第二百十一條之
    行使變造公文書罪、第二百十三條之行使明知為不實事項而登載於職務上所職掌
    之公文書罪；而被告丙○○、甲○○、己○○、丁○○等人所為，均係犯刑法第
    二百十六條、第二百十一條之行使變造公文書罪、第二百十三條之行使公務員登
    載不實罪，被告甲○○與被告丙○○、被告戊○○間，以及被告甲○○分別與己○○、丁○○間，就行使變造公文書罪，行使公務員登載不實文書罪，互有犯意
    聯絡及行為分擔，均為共同正犯論（被告戊○○、丙○○與被告己○○、丁○○
    ，雖互不相識，然由被告甲○○居中聯絡，而成為犯意一致之共犯結構，而共同
    正犯之意思聯絡，不限於事前有所協議，其於行為當時，基於相互之認識，或相
    互間有默示之合致，以共同犯罪之意思參與者，均無礙於共同正犯之成立，最高
    法院七十三年台上字第一八八六號、第二三六四號著有判例）。被告丙○○、甲○○、己○○、丁○○共同公務員明知為不實事實而登載於公文書之行為，雖彼
    等非公務員，惟依刑法第三十一條第一項規定，與被告戊○○共同為之，應以共
    同正犯論（被告丙○○、甲○○、己○○、丁○○係被告戊○○圖利之對象，其
    等就圖利罪無以成立共同正犯，併予指明）。惟被告五人所犯公務員明知為不實
    事項而登載於公文書及變造公文書之低度行為，為其後行使之高度行為所吸收，
    故不另論罪，又被告戊○○所犯上開圖利罪與行使明知不實事項而登載於公文書
    、行使變造公文書三罪，有方法、結果之牽連關係，應從一重之八十五年十月二
    十三日修正前貪污治罪條例第六條第一項第四款之直接圖利罪論處。另被告丙○○、甲○○、己○○、丁○○所犯刑法第二百十六條、第二百十一條之行使變造
    公文書罪、第二百十三條之行使公務員登載不實文書罪二罪，有方法、結果之牽
    連關係，應從一重之行使公務員登載不實文書罪論處。公訴人漏引刑法第二百十
    六條、第二百十一條，應予補充。另被告戊○○對右揭圖利犯行，業已於偵查中
    自白不諱，已如前述，依八十五年十月二十三日修正前貪污治罪條第八條後段之
    規定減輕其刑。
四、原審以被告等罪證明確，因予論罪科刑，固非無見；惟查：（一）貪污治罪條例
    第六條第一項第四款之罪，業於被告戊○○行為後之八十五年十月二十三日修正
    公布，並於同年月二十五日生效施行，原該條例第六條第一項第四款所定對於主
    管事務直接圖利罪，其法定刑修正為處五年以上有期徒刑，得併科新台幣三千萬
    元以下罰金（九十年十一月七日修正公布，僅廢除圖利未遂罪部分，就圖利既遂
    罪部分，構成要件有變，但法定刑並未變更）較修正前之貪污治罪條例第六條第
    一項第四款規定為重，被告戊○○行為時在該條例修正公布實施前，依刑法第二
    條第一項但書規定，應適用有利於被告之行為時法即八十五年十月二十三日修正
    前貪污治罪條例第六條第一項第四款之規定，原判決未比較適用有利於被告之修
    正前舊法，自有未合；（二）系爭進口影印機送驗採樣工作，係被告戊○○職務
    上主管之事項，迭據其供承在卷，且有經濟部商品檢驗局高雄分局八十六年四月
    二十五日檢台高人字第二七００號函可稽，被告戊○○前開所為，係犯對於主
    管之事務直接圖利罪，原判決則認定係「對於監督之事務間接圖利」，有適用法
    則不當之違失；（三）本件被告甲○○、己○○、丁○○為順利通過檢驗，乃與
    公務員及報驗業者同流合污，共同協調以調包送驗方式為之，並共同行使登載不
    實之公文書，事後為逃避封存，擅自將等待檢驗中之前開進口影印機私自出口至
    新加坡及香港，視法令為無物，原判決漏未審究上情，就被告甲○○、己○○、
    丁○○三人宣告緩刑，自有未當；（四）原判決漏未論及被告等另犯刑法第二百
    十六條、第二百十一條之行使變造公文書罪，亦有未洽。被告戊○○等五人上訴
    意旨，均否認犯罪，指摘原判決不當，雖無理由；檢察官上訴意旨，以原判決對
    被告甲○○、己○○、丁○○宣告緩刑不當，請求撤銷緩刑，執此指摘原判決不
    當為有理由，且原判決另有上開可議之處，自應由本院全部予以撤銷改判。爰審
    酌被告戊○○身為公務人員，竟與報關、報驗業者同流合污，另本案調包送驗之
    方式係由被告丙○○、甲○○進行，被告丙○○於調查時坦承犯行，另被告己○○、丁○○二人係為使貨物得順利進口，聽信被告丙○○、甲○○之提議，方參
    與本案犯行，且為得利之人，被告己○○進口不合格之影印機數量較被告丁○○
    為多，其等犯罪情節各有輕重等一切情狀，爰分別量處如主文第二項、第三項所
    示之刑，並依被告戊○○所犯八十五年十月二十五日修正前貪污治罪條例第十六
    條規定，併宣告褫奪公權五年。至於被告戊○○所偽填之採樣送驗單二紙、變造
    之公文書二紙，雖供被告等人犯罪所用，惟業已寄至台灣電子檢驗中心，已非被
    告等人所有，自無庸宣告沒收，併此敘明。
據上論結，應依刑事訴訟法第三百六十九條第一項前段、第三百六十四條、第二百九
十九條第一項前段、八十五年十月二十三日修正前貪污治罪條例第二條、第六條第一
項第四款、第八條後段、第十六條、刑法第十一條、第二條第一項但書、第二十八條
、第三十一條第一項、第二百十六條、第二百十一條、第二百十三條、第五十五條、
第三十七條第二項，判決如主文。
本案經檢察官陳國全到庭執行職務。
中    華    民    國      九十二      年      九      月     十六   日
                              臺灣高等法院高雄分院刑事第二庭
                                  審判長法官  林正雄
                法官  黃蕙芳
                                        法官  黃壽燕
右正本證明與原本無異。
如不服本判決應於收受本判決後十日內向本院提出上訴書狀，其未述上訴理由者，
並得於提起上訴後十日內向本院補提理由書狀（均須按他造當事人之人數附繕本)「
切勿逕送上級法院」。
                                      書記官  黃富美
中    華    民    國      九十二      年      九      月     十六   日
附錄本判決論罪科刑法條：
貪污治罪條例第六條第一項第四款：
  有左列行為之一者，處五年以上有期徒刑，得併科新臺幣一百萬元以下罰金：
  四、對於主管或監督之事務，直接或間接圖利者。
刑法第二百十三條
  公務員明知為不實之事項，而登載於職務上所掌之公文書，足以生損害於公眾或他
  人者，處一年以上七年以下有期徒刑。


司法院資訊處製作；財團法人民間司法改革基金會備份。
